【裁判字號】    97,抗,14
【裁判日期】    970331
【裁判案由】    拍賣抵押物
【裁判全文】
臺灣臺南地方法院民事裁定                97年度抗字第14號
抗  告  人  甲○○
相  對  人  中國信託商業銀行股份有限公司
法定代理人  乙○○
上列當事人間聲請拍賣抵押物事件，抗告人對於民國96年12月17
日本院臺南簡易庭96年度拍字第1606號裁定提起抗告，本院裁定
如下：
    主  文
抗告駁回。
抗告程序費用新臺幣壹仟元由抗告人負擔。
    理  由
一、按扺押權人，於債權已屆清償期而未清償者，得聲請法院拍
    賣抵押物，就其賣得價金而受清償，民法第873條第1項定有
    定有明文。是抵押權人依此項規定聲請拍賣抵押物係屬非訟
    事件，法院所為准駁之裁定，無確定實體法上法律關係存否
    之性質，於債權及抵押權之存否無既判力，故袛須其抵押權
    已經依法登記，且債權已屆清償期而未受清償，法院即應為
    准許拍賣抵押物之裁定，至對於此項法律關係有爭執之人，
    為求保護其權利，不妨提起訴訟，以求解決，不得僅依抗告
    程序聲明其爭執，並據為廢棄拍賣抵押物裁定之理由（最高
    法院51年10月8日民刑庭總會決議(三)參照）。
二、本件相對人於原法院聲請意旨略以：
  (一)抗告人甲○○以其所有如原裁定附表所示之不動產，為向相
    對人借款之擔保，設定新臺幣（下同）4,800,000元
    4,200,000元之最高限額抵押權，存續期間自民國88年1月
    16日起至118年1月16日89年9月16日起至119年9月16日止
    ，債務清償期依照各個債務契約所定清償日期，經登記在案
    。
  (二)嗣抗告人於90年3月7日90年3月8日90年4月23日90
    年5月24日90年5月24日90年8月7日91年10月18日93
    年1月16日向相對人借用500,000元500,000元500,000
    元500,000元500,000元1,000,000元800,000元
    630,000元，約定利息均按機動利率計算，借款期限至110
    年3月7日110年3月8日110年4月23日105年11月9日
    110年5月24日105年8月7日96年10月18日98年1月16
    日止，按期平均攤還本息。如未按期攤還本息時，借款人即
    喪失期限之利益，應立即全部償還，逾期6個月以內者，按
    上開利率百分之10，超過6個月者，按上開利率百分之20加
    付違約金。詎抗告人自96年9月5日96年9月5日96年8
    月4日96年9月5日96年8月4日96年7月5日96年8月4
    日96年8月4日起即未繳納本息，尚欠本金共3,027,102元
    ，依約定本件借款應視為全部到期。為此聲請拍賣抵押物以
    資受償，並提出抵押權設定契約書影本、他項權利證明書影
    本、土地登記謄本1件及建物登記謄本2件、借據影本8件、
    放款帳戶還款繳息明細單為證。
三、抗告人抗告意旨略以：抗告人當初以原裁定附表所示兩間房
    屋土地設定4,200,000元及4,800,000元之抵押權向萬通商業
    銀行借款。後來相對人與萬通商業銀行合併，全部帳單都在
    相對人手中，抗告人的帳單弄得亂七八糟，抗告人履次催請
    相對人出示對帳單對帳，半月前才由一位王經理接洽對帳，
    目前尚未結案。抗告人固然自90年3月7日至今未繳息，不過
    因為銀行利息時時變動，連銀行都無何掌握，何況是債務人
    ？當初每間房屋土地設定400多萬元之抵押權，今只欠300多
    萬元就聲請拍賣抵押物，有損天良，為此提起抗告，請求廢
    棄原裁定等語。
四、經查：本件相對人主張伊對於抗告人有原裁定所載之債權，
    並以原裁定附表所示之不動產設定抵押權，且經依法登記，
    該債權又已屆清償期而未受清償等情，已據提出抵押權設定
    契約書影本、他項權利證明書影本、土地登記簿謄本各1件
    、建物登記簿謄本2件、借據影本8件，及放款帳戶還款繳息
    明細單為證。而抗告人對於伊向相對人借款，惟自90年3月7
    日起未付利息，至今尚未清償完畢乙節亦不爭執，則相對人
    依民法第873條第1項規定聲請拍賣如原裁定附表所示之抵押
    物，自無不合。原法院據以准許相對人拍賣抵押物之聲請，
    即無不當。至抗告人所辯：雙方尚未對帳完成，且利息多少
    尚未弄不清楚，乃實體上法律關係存否問題，而非訟事件之
    管轄法院僅形式上審查是否符合實行抵押權之要件而為准駁
    之裁定，並無確定實體法上法律關係存否之性質，故抗告人
    就上開實體爭執事項應另行起訴，以求解決，尚非本件拍賣
    抵押物事件之抗告程序所得審究。因之，抗告人據以提起抗
    告，即乏所據。從而，原審所為准許拍賣抵押物之裁定，洵
    屬正當，抗告人提起本件抗告，請求廢棄原裁定，為無理由
    ，應予駁回。
五、按非訟事件程序費用之負擔，有相對人者，準用民事訴訟法
    有關訴訟費用之規定；又依法應由關係人負擔費用者，法院
    裁定命關係人負擔時，應一併確定其數額，非訟事件法第21
    條第2項、及第24條第1項分別定有明文。經核本件非訟事件
    程序費用即抗告費為1,000元，爰依職權確定上開抗告費用
    由抗告人負擔。
六、據上論結，本件抗告為無理由，依非訟事件法第46條、第21
    條第2項、第24條第1項，民事訴訟法第495條之1第1項、第4
    49條第1項、第95條、第78條，裁定如主文。
中    華    民    國    97    年    3     月    31    日
                  民事第三庭  審判長法  官   蔡美美
                                    法  官   孫玉文
                                    法  官   張麗娟
以上正本證明與原本無異。
如不服本裁定，僅得於收受本裁定正本送達後10日內，以適用法
規顯有錯誤為理由，向本院提出再抗告狀（須附繕本一份及繳納
再抗告裁判費新台幣1,000元），經本院許可後始可再抗告。
中    華    民    國    97    年    3     月    31    日
                                    書記官   楊宗倫


司法院資訊處製作；財團法人民間司法改革基金會備份。
